臺灣士林地方法院民事判決
110年度簡字第97號
原      告  高興宗  
訴訟代理人  陳成志律師
被      告  高文政  

訴訟代理人  董建成  
上列當事人間請求損害賠償事件，原告提起刑事附帶民事訴訟（
109年度審交附民第377號），經刑事庭移送前來，本院於民國11
0年11月2日言詞辯論終結，判決如下：
    主  文
被告應給付原告新臺幣捌拾柒萬陸仟捌佰元，及自民國一百零九
年九月八日起至清償日止，按週年利率百分之五計算之利息。
原告其餘之訴駁回。
訴訟費用由被告負擔五分之四，餘由原告負擔。
本判決第一項於原告以新臺幣參拾萬元為被告供擔保後，得假執
行。但被告如以新臺幣捌拾柒萬陸仟捌佰元為原告預供擔保，得
免為假執行。
原告其餘假執行之聲請駁回。
　　事實與理由
壹、程序部分：
    按訴狀送達後，原告不得將原訴變更或追加他訴。但擴張或
    減縮應受判決事項之聲明者，不在此限。民事訴訟法第255
    條第1項第3款定有明文。查原告起訴時訴之聲明原為請求被
    告給付新臺幣（下同）100萬元，嗣於民國110年4月26日之
    言詞辯論期日當庭變更訴之聲明為如後所示，核屬擴張應受
    判決事項之聲明，與上開規定相符，應予准許。
貳、實體部分：
一、原告起訴主張略以：被告於108年8月26日16時4分許，駕駛
    小客車沿新北市淡水區淡金路3段由北往南方向行駛，行經
    該路段與中山北路3段分岔路口時，本應注意車前狀況，或
    注意超越前車時應保持兩車併行之間隔，且應隨時採必要之
    安全措施，以避免發生危險，而依當時情形，並無不能注意
    之情事，被告竟疏未注意及此，即貿然超越同路段同向右前
    方由原告所騎乘車號000-000號之普通重型機車，並向右偏
    行往中山北路3段行駛，原告見狀閃避不及，兩車因而發生
    碰撞，致原告人車倒地，並受有鎖骨粉碎性骨折、頭部開放
    性傷口等傷害及原告所有之機車受損。為此，爰依民法第18
    4第1項前段、第2項、第191條之2、第193條、第195條及第2
    16條第1項之規定，請求被告就原告所受下列損害共計1,131
    ,885元負賠償責任：①醫療費用80,063元；②就醫之交通費用
    12,180元；③護理用品費用3,030元；④機車修理費5,650元；
    ⑤看護費用149,600元；⑥無法工作所生之工資損失481,362元
    ；⑦精神慰撫金40萬元等語。並聲明：（一）被告應給付原
    告1,131,885元，及自起訴狀繕本送達之翌日起至清償日止
    ，按週年利率5％計算之利息。（二）願供擔保，請准宣告假
    執行。
二、被告則以：對原告主張肇事經過、被告應負肇事責任以及原
    告各項請求之金額均不爭執等語置辯。並答辯聲明：（一）
    原告之訴及假執行之聲請均駁回。（二）如受不利之判決，
    願供擔保，請准宣告免為假執行。
三、得心證之理由：
（一）按因故意或過失，不法侵害他人之權利者，負損害賠償責
      任。汽車、機車或其他非依軌道行駛之動力車輛，在使用
      中加損害於他人者，駕駛人應賠償因此所生之損害。民法
      第184條第1項前段、第191條之2前段分別定有明文。經查
      ，原告就其主張之事實，業經提出與所述相符之醫療費用
      收據、大都會計程車車資試算網頁資料、醫療用品收據、
      機車維修估價單、看護中心網頁資料、診斷證明書、看護
      證明書等件為證（見本院109年度審交附民字第377號卷【
      下稱附民卷】第23至47頁，本院卷第70、72、138至142頁
      ），並有新北市政府車輛行車事故鑑定會鑑定意見書（見
      本院卷第100頁）及本院109年度審交易字第700號過失傷
      害案件之刑事判決暨偵查、審理卷宗可參，且為被告所不
      爭執（見本院卷第125頁），是堪認原告之主張為真實。
      準此，被告就其違規駕車之過失行為，自應依民法第184
      條第1項前段、第191條之2規定，對原告負侵權行為損害
      賠償之責任。
（二）次按不法侵害他人之身體或健康者，對於被害人因此喪失
      或減少勞動能力或增加生活上之需要時，應負損害賠償責
      任。損害賠償，除法律另有規定或契約另有訂定外，應以
      填補債權人所受損害及所失利益為限。民法第193條第1項
      、第216條第1項分別定有明文。茲就原告請求賠償之項目
      、金額，分別審酌如下：
    1.原告因本件車禍事故而支出醫療費用80,063元、就醫之交
      通費用12,180元、護理用品費用3,030元、看護費用149,6
      00元、無法工作所生之工資損失481,362元等情應認為真
      實，業如前述，是原告本於前揭民法第193條第1項、第21
      6條第1項之規定，請求被告賠償上開損害，核屬有據。
    2.原告得請求機車修復費用以565元限：
      按不法毀損他人之物者，被害人得請求賠償其物因毀損所
      減少之價額，民法第196條定有明文。又物被毀損時，被
      害人除得依民法第196條請求賠償外，並不排除民法第213
      條至第215條之適用。而負損害賠償責任者，除法律另有
      規定或契約另有訂定外，應回復他方損害發生前之原狀。
      第1項情形，債權人得請求支付回復原狀所必要之費用，
      以代回復原狀，民法第213條第1項、第3項分別定有明文
      。此外，侵權行為賠償之標準，應調查被害人實際上損害
      如何，以定其數額之多寡；有關車輛零件部分之修復，既
      以新零件更換被損害之舊零件，則在計算損害賠償時，自
      應將零件折舊部分予以扣除（最高法院18年上字第2170號
      判例、77年5月17日第9次民事庭會議決議可資參照）。查
      ：
 （1）原告因本件事故而支出機車維修費用共計5,650元，應認
      屬實，業如前述，而依原告所提前揭機車修復費用收據觀
      之，其維修項目均僅記載零件名稱及金額，是此部分金額
      自應認均屬零件費用，揆諸前揭說明，原告此部分損害賠
      償之請求自應以扣除零件折舊後之費用為限。
 （2）參照行政院頒布之「固定資產耐用年數表」及「固定資產
      折舊率表」所示，機器腳踏車之耐用年數為3年，依定率
      遞減法每年折舊率為千分之536；採用定率遞減法者，其
      最後1年之折舊額，加歷年折舊累計額，其總和不得超過
      該資產成本原額之10分之9。且參酌營利事業所得稅查核
      準則第95條第6款規定，固定資產提列折舊採用定率遞減
      法者，以1年為計算單位，其使用期間未滿1年者，按實際
      使用之月數相當於全年之比例計算之，不滿1月者，以月
      計。再查，原告上開機車係於95年8月出廠，有本院依職
      權調閱之公路監理電子閘門列印資料附卷可稽（見本院卷
      第48頁），則按上述標準計算，原告所有上開機車於本件
      車禍事故發生時，已領照使用超過13年，遠逾前開耐用年
      數，零件部分折舊累計額顯已逾10分之9，應以10分之9列
      計折舊額，參照上述規定，其折舊後之餘額自應以原始價
      值之10分之1計算為當，故原告此部分所得請求之損害賠
      償金額應以565元為限【計算式：5,650元×1/10=565元】
      。
　　3.精神慰撫金部分：
  （1）按不法侵害他人之名譽、自由，或不法侵害其他人格法
       益而情節重大者，被害人雖非財產上之損害，亦得請求
       賠償相當之金額，民法第195條第1項前段定有明文。又
       慰藉金之賠償須以人格權遭遇侵害，使精神上受有痛苦
       為必要，其核給之標準固與財產上損害之計算不同，然
       非不可斟酌雙方之身分、地位、資力與加害之程度及其
       他各種情形核定相當之數額。其金額是否相當，自應依
       實際加害情形與被害人所受之痛苦及雙方之身分、地位
       、經濟狀況等關係決定之（最高法院51年台上字第223號
       判例、85年度台上字第460號判決意旨可資參照）。經查
       ，原告因本件車禍事故而受有前揭傷害，足見原告之身
       體及健康權受被告不法侵害，因而受有精神上之痛苦，
       是原告請求非財產上之損害賠償，自屬有據。
  （2）次查，原告之學歷為國中畢業，為科技公司之負責人，
       月收入約6萬餘元，108年度無申報所得，名下有財產總
       額約160餘萬元之財產；被告之學歷則為國中肄業，108
       年度申報之所得總額為不足萬元，無申報薪資所得，名
       下有財產總額近3千萬元之不動產及投資數筆等情，分別
       經原告陳明在卷（見本院卷第125頁），並有被告之個人
       戶籍資料存卷可參（本院109年度審交易字第700號刑事
       卷宗第17頁），復有本院依職權調取兩造之財產所得調
       件明細表附卷可考。本院爰審酌被告本件侵權行為之過
       失程度、原告所受傷勢之情形、影響生活之程度及因此
       所受之精神上痛苦，並衡酌兩造上開經濟情況、身分、
       地位及本件車禍事故之經過等一切情狀，認原告請求40
       萬元之精神慰撫金，尚嫌過高，應予核減至20萬元為適
       當，是原告逾此數額之請求尚屬無據。
（三）另查，被告於上開過失傷害刑事審理程序時，業已賠償原
      告5萬元，此為原告所不爭執（見本院卷第61頁），並有
      和解筆錄存卷可考（見本院109年度審交易字第700號刑事
      卷宗第37頁），是原告本件得請求之金額自應以扣除被告
      已賠償5萬元後之餘額為限。
（四）綜上，原告得向被告請求損害賠償之金額總計應為876,80
      0元【計算式：醫療費用80,063元＋交通費用12,180元＋護
      理用品費用3,030元＋看護費用149,600元＋工資損失481,36
      2元＋車輛維修費用565元＋精神慰撫金20萬元－被告已賠償
      之金額5萬元＝876,800元】。
四、綜上所述，原告依據侵權行為損害賠償請求權，請求被告給
    付876,800元，及自刑事附帶民事起訴狀繕本送達之翌日即1
    09年9月8日起至清償日止，按週年利率5％計算之利息，為有
    理由，應予准許。原告逾此範圍之請求，則屬無據，應予駁
    回。
五、本件事證已臻明確，兩造其餘主張及攻擊防禦方法，於判決
    結果不生影響，爰不一一論述，附此敘明。
六、兩造分別陳明願供擔保，請准為假執行及免為假執行之宣告
    ，就原告勝訴部分核與法律規定相符，爰分別酌定相當之擔
    保金額准許之；至原告其餘假執行之聲請，因該部分訴之駁
    回而失所附麗，應予駁回。
七、訴訟費用負擔之依據：民事訴訟法第79條。
中　　華　　民　　國　 110　　年　　11　　月　 30　 日
                  民事第五庭  法  官  趙彥強
以上正本係照原本作成。
如對本判決上訴，應於判決送達後20日內向本院提出上訴狀，若
委任律師提起上訴者，應一併繳納上訴審裁判費，否則本院得不
命補正逕行駁回上訴。
中　　華　　民　　國　 110　　年　　11　　月　 30　 日
                              書記官  呂子彥